臺灣臺北地方法院簡易民事判決
111年度北簡字第2094號
原      告  張琮正
訴訟代理人  盧之耘律師
被      告  廖羿帆

上列當事人間確認本票債權不存在事件，本院於民國111年4月22
日言詞辯論終結，判決如下：
    主      文
確認被告持有原告簽發如附表所示之本票，對於原告之本票債權
不存在。
被告應將如附表所示之本票返還原告。
訴訟費用新臺幣叁萬捌仟陸佰貳拾元由被告負擔。
    事實及理由
一、按本於票據有所請求而涉訟者，得由票據付款地之法院管轄
    ，民事訴訟法第13條定有明文。查本件票據付款地在臺北市
    ○○區○○○街00巷00號（見110年度司票字第19326號影卷第10
    頁），依前揭說明，本院自有管轄權，先予說明。
二、次按確認法律關係之訴，非原告有即受確認判決之法律上利
    益者，不得提起之，民事訴訟法第247條第1項前段定有明文
    。所謂即受確認判決之法律上利益，係指法律關係之存否不
    明確，原告主觀上認其在法律上之地位有不安之狀態存在，
    且此種不安之狀態，能以確認判決將之除去者而言（最高法
    院109年度台上字第3164號、第2429號、108年度台上字第41
    4號、107年度台上字第1456號判決意旨參照）。本件被告持
    有原告所簽發如附表所示之本票1紙（下稱系爭本票），於
    民國110年12月7日向本院聲請裁定准予強制執行，經本院於
    110年12月27日，以110年度司票字第19326號民事裁定准許
    得為強制執行在案（見110年度司票字第19326號本票裁定影
    卷第6頁、第28頁），而原告否認系爭本票債權存在，是兩
    造就系爭本票債權之存否乙節，已使原告在私法上之地位處
    於不安之狀態，且此種不安之狀態，能以確認判決除去之，
    原告提起本件確認之訴即具有確認利益。
三、原告主張：被告係原告配偶王宥芯之友即訴外人林俊呈之手
    下，兩造間並無系爭本票之任何原因關係存在，被告竟於11
    0年8月30日夥同數名真實身分不詳男子，強押原告並限制行
    動自由，原告因被告等人之言語及行為，致心生畏怖而簽發
    系爭本票交由被告收執，然被告並未交付系爭本票面額所示
    款項予原告，故兩造間就系爭本票無票據原因關係存在，原
    告簽發系爭本票係出於被告脅迫所為，非出於自由意志，是
    原告於獲釋當日即向臺北市政府警察局中正第一分局忠孝東
    路派出所報案，案由臺灣臺北地方檢察署檢察官偵查中，原
    告已於111年1月10日以新莊西盛郵局第4號存證信函撤銷簽
    發系爭本票之意思表示，並再以本件起訴狀繕本之送達，為
    撤銷簽發系爭本票之意思表示，原告簽發系爭本票之意思表
    示已撤銷，系爭本票即屬無效票據，被告對原告之系爭本票
    債權自不存在，爰起訴請求判決確認被告持有之系爭本票債
    權對原告不存在，並依民法第179條、第767條規定，請求被
    告返還系爭本票等語。並聲明：㈠確認被告持有原告簽發如
    附表所示之本票，對於原告之本票債權不存在；㈡被告應將
    如附表所示之本票返還原告。
四、被告於111年3月24日親自收受本件辯論期日通知書（見本院
    卷第61頁）後，未依法於言詞辯論期日到場，亦未提出書狀
    作何聲明陳述。
五、得心證之理由：
  ㈠按因被詐欺或被脅迫，而為意思表示者，表意人得撤銷其意
    思表示；前條之撤銷，應於發見詐欺或脅迫終止後，1年內
    為之，民法第92條第1項前段、第93條前段分別定有明文。
    所謂因被脅迫而為意思表示，係指因相對人或第三人以不法
    危害之言語或舉動加諸表意人，使其心生恐怖，致為意思表
    示而言（最高法院95年度台上字第2948號判決意旨參照）。
    民法第92條第1項規定之撤銷權為形成權之一種，其撤銷意
    思表示，屬單獨行為，是否生效，不因相對人是否同意而有
    異（最高法院95年度台上字第2782號判決意旨參照）。民法
    第93條前段規定之期間係法定除斥期間，其時間經過，撤銷
    權即告消滅，縱未經當事人主張或抗辯，法院亦應依職權予
    以調查審認，以為判斷之依據（最高法院88年度台上字第12
    36號判決意旨參照）。所謂脅迫終止，係指表意人因脅迫而
    為意思表示完成時，脅迫行為即為終止（最高法院80年度台
    上字第1270號判決意旨參照）。次按票據債務人不得以自己
    與發票人或執票人之前手間所存抗辯之事由對抗執票人，票
    據法第13條本文亦有明定。本票屬無因證券，票據債務人固
    不得以自己與發票人或執票人前手間所存在之抗辯事由，對
    抗執票人，惟尚非不得以自己與執票人間所存之抗辯事由對
    抗執票人，此觀票據法第13條本文之反面解釋自明（最高法
    院109年度台上字第492號判決意旨參照）。即票據債務人得
    以包含票據原因關係在內之全部得對抗事由，對抗為直接前
    後手之執票人。再按無法律上之原因而受利益，致他人受損
    害者，應返還其利益，民法第179條復定有明文。其立法旨
    趣乃基於公平原則，調節因財貨不當之流動所造成之損益變
    動現象，以維護財貨應有的歸屬狀態與分配法則；因此凡客
    觀上依特定給付行為取得利益，而無法律上之原因，致他人
    受有損害者，即屬之（最高法院110年度台上字第3199號判
    決意旨參照）。又當事人對於他造主張之事實，已於相當時
    期受合法之通知，而於言詞辯論期日不到場，亦未提出準備
    書狀爭執者，除不到場之當事人係依公示送達通知者外，視
    同自認，此觀民事訴訟法第280條第1項、第3項之規定自明
    ；當事人於訴訟上所為之自認，於辯論主義所行之範圍內有
    拘束法院之效力，法院應認當事人自認之事實為真，以之為
    裁判之基礎（最高法院110年度台上字第516號判決意旨參照
    ）。
　㈡經查，原告主張上開之事實，業據提出與其所述相符之本院1
    10年度司票字第19326號民事裁定、臺北市政府警察局中正
    第一分局忠孝東路派出所受（處）理案件證明單、新莊西盛
    郵局第4號存證信函等資料為憑（見本院卷第25頁至第29頁
    ），而被告對於原告主張之事實，已於相當時期受合法之通
    知，未於言詞辯論期日到場，亦未提出書狀爭執，依民事訴
    訟法第280條第3項前段準用同條第1項規定，視同自認，本
    院審酌原告所提證據，堪認其主張為真實。本件原告以其於
    110年8月30日受被告脅迫而簽發系爭本票，已於同日即向臺
    北市政府警察局中正第一分局忠孝東路派出所報案，並於11
    1年1月20日提起本件訴訟，及以起訴狀繕本送達為撤銷系爭
    本票發票之意思表示（見本院卷第11頁、第19頁、第27頁）
    ，自未逾民法第93條前段規定之1年法定除斥期間，且依民
    法第114條第1項「法律行為經撤銷者，視為自始無效」規定
    ，原告於系爭本票之發票行為，即應視為自始無效。而原告
    於系爭本票之發票行為既屬無效，則原告自得以前揭無效事
    由對抗被告，從而，原告據以起訴確認被告持有之系爭本票
    ，對原告之本票債權不存在，為有理由，應予准許。又被告
    持有系爭本票之法律上原因既不存在，業如前述，是原告依
    不當得利之法律關係，請求被告返還系爭本票，亦有理由，
    應予准許。又原告前開之主張核屬有據，則其另依民法第76
    7條所為相同請求，本院即無審酌之必要，附此說明。
六、綜上所述，原告請求確認被告持有系爭本票之本票債權對原
    告不存在，並請求被告返還系爭本票返還與原告，均有理由
    ，爰判決如主文第1項、第2項所示。
七、訴訟費用負擔之依據：民事訴訟法第78條。本件訴訟費用額
    ，依後附計算書確定如主文所示金額。
中　　華　　民　　國　　111 　年　　4 　　月　　29　　日
                  臺北簡易庭    法  官  詹慶堂
附表：（本票）      編號   發  票  日   票面金額（新臺幣）  到  期  日  發  票  人  票據號碼  1 110年8月30日  3,800,000元    未  載   張琮正 SR586302 
計算書：
項　　　　目             金 　額（新臺幣）　　   備註
第一審裁判費　　　       38,620元
合　　　　計　　　       38,620元
以上正本證明與原本無異。
如不服本判決，應於判決送達後20日內向本院提出上訴狀（須按
他造當事人之人數附繕本）。如委任律師提起上訴者，應一併繳
納上訴審裁判費。
中　　華　　民　　國　　111 　年　　4 　　月　　29　　日
                                書記官　馬正道